【裁判字號】    97,易,372
【裁判日期】    970731
【裁判案由】    竊盜等
【裁判全文】
臺灣士林地方法院刑事判決              97年度易字第372 號
公  訴  人  臺灣士林地方法院檢察署檢察官
被      告  乙○○
上列被告因竊盜案件，經檢察官提起公訴（97年度偵字第1341號
），本院判決如下：
    主  文
乙○○無故侵入他人住宅，累犯，處拘役肆拾日，如易科罰金，
以新臺幣壹仟元折算壹日；又攜帶兇器、踰越安全設備竊盜，未
遂，累犯，處有期徒刑肆月，如易科罰金，以新臺幣壹仟元折算
壹日。扣案之鉗子壹支沒收。
    事  實
一、乙○○於民國93年間，曾因竊盜案件，經臺灣板橋地方法院
    以93年度簡上字第202 號判決判處有期徒刑5 月確定，並於
    93年8 月30日易科罰金執行完畢。詎仍不知悔改，於97年1
    月7 日下午4 時許，行經臺北市大同區○○○路某巷處，見
    該巷內門牌號碼為臺北市大同區○○○路1 巷6 之1 號之丙
    ○○所居住之住宅外觀雜亂，認有機可趁，竟基於意圖為自
    己不法所有之犯意，持客觀上可供兇器使用之鉗子1 支，踰
    越丙○○上開住宅落地窗（安全設備）後，無故侵入丙○○
    之住宅，並在客廳及浴室內翻動物品，以搜尋可供變賣之財
    物。嗣因乙○○不慎觸碰丙○○為防止宵小侵入而裝置在客
    廳通往浴室之木門上之警報器，經員警及保全人員趕赴現場
    ，被告始因事跡敗露而未能得逞，並當場扣得其所有之上開
    鉗子1 支，而悉上情。
二、案經被害人丙○○訴由臺北市政府警察局大同分局報請臺灣
    士林地方法院檢察署檢察官偵查起訴。
    理  由
一、按被告以外之人於審判外之言詞或書面陳述，除法律有規定
    者外，不得作為證據；又被告以外之人於審判外之陳述，雖
    不符合同法第159 條之1 至第159 條之4 之規定，但經當事
    人於審判程序同意作為證據，法院審酌該言詞陳述或書面陳
    述作成時之情況，認為適當者，亦得為證據。當事人、代理
    人或辯護人於法院調查證據時，知有第159 條第1 項不得為
    證據之情形，而未於言詞辯論終結前聲明異議者，視為有前
    項之同意，刑事訴訟法第159 條第1 項及第159 條之5 分別
    定有明文。經查，本判決下列所引用之各該被告以外之人於
    審判外之陳述，雖屬傳聞證據，惟均經當事人於本院準備程
    序及審判期日中表示無意見而不予爭執，且迄至言詞辯論終
    結前亦未再聲明異議，本院審酌此等證據資料製作時之情況
    ，尚無違法不當及證明力明顯過低之瑕疵，亦認為以之作為
    證據應屬適當，故揆諸前開規定，爰逕依刑事訴訟法第159
    條之5 規定，認前揭證據資料均例外有證據能力，合先敘明
    。
二、訊據被告乙○○固坦承曾於上開時、地，侵入被害人丙○○
    住宅，並翻動財物之事實，然矢口否認有何竊盜之犯行，並
    辯稱：伊係因該住宅外雜草叢生、認該處為無人居住之廢墟
    ，才入內找搜尋有無值錢財物，伊並無竊盜之意云云，經查
    ：
  (一)被告乙○○曾於上開時、地，持其所有之鉗子1 支，踰越被
    害人丙○○住宅之落地窗，而侵入丙○○住宅，並在室內翻
    動財物，嗣因觸碰警報器，經員警及保全人員趕赴現場，始
    查獲並扣得上開鉗子1 支等情，業經被告於警詢、偵查及本
    院審理時自承無誤（見偵卷第8 至9 頁、第41至42頁及本院
    卷第44頁），核與證人即被害人丙○○於警詢及本院審理時
    所證述之失竊情節相符（見偵卷第11頁及本院卷第59至60頁
    ），此外，並有本件查獲員警甲○○、王菘淵所製之職務報
    告1 份在卷可查（見偵卷第7 頁），復有扣案之鉗子1 支扣
    案可稽，可認被告之前開陳述與事實相符，應可採信。
  (二)另證人丙○○於本院審理時曾結稱：「外觀屋況（按：指其
    住宅）很老舊、但屋內有一般家庭擺設、有沙發、床、電視
    、冷氣、冰箱，但沒有插電，因為怕發生危險」等語明確（
    見本院卷第62頁中段），顯見證人丙○○之住宅外觀雖已老
    舊，然仍在住宅內放置日常生活所需之物，其有繼續使用該
    住宅之意甚明；另本件被告係觸及警報器，經保全人員趕赴
    現場始查獲等情，業經證人丙○○於本院審理時證述甚詳（
    見本院卷第64、67頁），並有證人丙○○提出攝於裝有警報
    器之木門照片1 張在卷可憑（見本卷第26頁）。是縱證人丙
    ○○未實際居住該處，然以其裝設保全系統以防宵小侵入等
    節以觀，均可認證人丙○○非但未放棄在該處居住，且對放
    置於屋內之物品亦無拋棄使用之意甚明。
  (三)再觀諸證人丙○○於偵查中提出之住宅內部照片數張（見本
    院卷第24至28頁），雖自該照片內可見屋內物品堆置凌亂，
    未經整理，然該屋內除放置沙發及書桌等家居物品外，另有
    書籍及電器用品放置該處，書籍亦堆放整齊，若證人丙○○
    果欲拋棄屋內物品，又何需將可變賣之電器及書籍置於該處
    ？又何需將書籍整齊排放？是自屋內堆置物品及陳設以觀，
    可認該屋內情形在外觀上仍等同於一般居家擺設，尚難有如
    被告所述，屬經他人拋棄使用之廢墟。
  (四)綜上，以該住宅內裝有保全警報器及其屋內之物品及擺設等
    情以觀，客觀上可認該住宅非他人放棄居住之處，其內之物
    品亦非他人拋棄使用之廢棄物，是被告無故侵入證人丙○○
    之住宅，復持客觀上可供兇器使用之鉗子1 支，踰越窗戶後
    在該處翻動、搜尋財物，以期能得之變賣獲利，其主觀上非
    但有不法所有之意圖，客觀上亦已著手於竊盜犯行之實行，
    其侵入住宅及竊盜未遂等犯行，均洵堪認定，本件事證明確
    ，應依法論科。
  (五)雖被告仍以前開情詞置辯，並提出照片數張為其佐證（見本
    院卷第34至38頁）。惟查：
  (1)上開照片經本院於審理時提示供證人丙○○辨認，其中僅編
    號伍之6 張照片及編號肆之2 張照片（即本院卷第37頁編號
    1 至6 號及第38頁左方編號1.2 照片）為其住宅外觀，其餘
    均非其住處照片等情，業經證人丙○○於審理時結證明確（
    見本院卷第63頁中段）。故難以非證人丙○○之住宅照片，
    佐以被告上開所辯為真。
  (2)另觀諸被告提出之證人丙○○住宅外觀照片（即本院卷第37
    頁編號1 至6 號照片），雖該照片中之庭院雜草叢生、物品
    凌亂，然此僅證人丙○○住宅外之庭院情形，況該處為他人
    已搬離之住家等情，業經證人丙○○於審理時證述明確（見
    本院卷第63頁），並有證人丙○○於審理時所繪製之平面圖
    1 份在卷可查（見本院卷第76頁），足徵該照片中所示雜亂
    之情，非在證人丙○○之住宅範圍內，是難以該庭院處之雜
    亂即可率而推論證人丙○○之住宅內，亦為無人使用之廢墟
    。
  (3)雖證人丙○○亦稱該編號1 、4 之照片中所示之住宅落地窗
    業已破裂等情（見本院卷第65頁下方）。然被告亦自承其係
    自該窗戶彎腰進入住宅內（見本院卷第70頁上方），顯見該
    落地窗雖有破裂，應仍為緊閉，且具有防閑功能，否則被告
    何需以彎腰進入該屋內？另自編號肆之2 張照片（即本院卷
    第38頁編號1 、2 之照片）以觀，該照片中之牆壁均張貼載
    有「中興保全」之保全貼紙，並參以證人丙○○受保全公司
    人員通知後隨即趕回住處，可徵證人丙○○對其住處及其內
    物品為保護之意，至為明確，應非如被告所述之該處為無人
    居住之廢墟，是被告上開所辯，應屬事後卸責之詞，不足採
    信。
三、按刑法第321 條第1 項第3 款之攜帶兇器竊盜罪，其所稱兇
    器，其種類並無限制，凡客觀上足對人之生命、身體、安全
    構成威脅，具有危險性之兇器均屬之，且祇須行竊時攜帶此
    種具有危險性之兇器為已足，並不以攜帶之初有行兇之意圖
    為必要，最高法院79年臺上字第5253號判例可為參照。經查
    ，被告所各持以行竊鉗子前端為金屬材質，卡榫可扣緊成尖
    狀，卡榫解開後可成剪刀狀，其頭部略有彎度等情，業經本
    院勘驗無誤，此有勘驗筆錄1 份在卷可查（見本院卷第68頁
    下方），是上開鉗子之前端為質地堅硬且可成尖狀、剪刀狀
    之金屬材質，在客觀上足對人之生命、身體、安全構成威脅
    ，具有危險性，自屬刑法第321 條第1 項第3 款所稱之兇器
    無疑；又按刑法321 條第1 項第2 款所稱「其他安全設備」
    ，指門扇、牆垣以外，依通常觀念足認防盜之一切設備而言
    ，如門鎖、窗戶、房間門或落地門、窗均屬之。經查，被告
    踰越證人丙○○住宅之落地窗，該落地窗屬有防閑功用之設
    備，應屬安全設備無誤。是核被告乙○○所為，分別係犯刑
    法第306 條第1 項之無故侵入他人住宅罪及同法第321 條第
    2 項、第1 項第2 、3 款之攜帶兇器、踰越安全設備竊盜未
    遂罪。被告翻動被害人丙○○之財物，實已著手竊盜犯行之
    實行，後因遭發覺而不遂，為未遂犯，爰依刑法第25條第2
    項之規定，就上開竊盜犯行減輕其刑。另被告所為之上述2
    犯行，罪名不同、犯意各別，應分論併罰。再被告有事實欄
    所載之犯罪科刑並已執行完畢等情，有臺灣高等法院被告前
    案紀錄表在卷可稽，其於有期徒刑執行完畢後5 年內，各故
    意犯本件有期徒刑以上之各罪，各應依刑法第47條第1 項規
    定，各論以累犯，並各加重其刑，另就竊盜犯行之部分先加
    後減。爰審酌被告年輕力壯，理應奮發向上，改過自新，竟
    思不勞而獲，無故侵入他人之住宅，並著手竊取他人財物，
    然其犯後已能坦承部分犯行，態度尚佳，及其犯罪之動機、
    目的、手段、其智識程度及未能竊得財物等一切情狀，分別
    量處如主文所示之刑，並均諭知易科罰金折算標準，以示警
    懲。又扣案之鉗子1 支為被告竊盜所用之物，且為被告所有
    ，業據被告供承在卷，爰依刑法第38條第1 項第2 款之規定
    宣告沒收。
據上論斷，應依刑事訴訟法第299 條第1 項前段，刑法第306 條
第1 項、第321 條第2 項、第1 項第2 、3 款、第25條第2 項、
第41條第1 項前段、第47條第1 項、第38條第1 項第2 款，刑法
施行法第1 條之1 ，判決如主文。
本案經檢察官高俊申到庭執行職務。
中    華    民    國    97    年     7    月    31    日
                  刑事第六庭法  官  莊明達
以上正本證明與原本無異。
如不服本判決，應於判決送達後10日內向本院提出上訴書狀，其
未敘述上訴之理由者並得於提起上訴後20日內向本院補提理由書
。（均須按他造當事人之人數附繕本）
                            書記官  陳慧中
中    華    民    國    97    年     7    月    31    日
附錄本案論罪科刑依據法條全文
刑法第306條第1項
無故侵入他人住宅、建築物或附連圍繞之土地或船艦者，處1 年
以下有期徒刑、拘役或300元以下罰金。
刑法第321 條
犯竊盜罪而有左列情形之一者，處6 月以上、5 年以下有期徒刑
：
一、於夜間侵入住宅或有人居住之建築物、船艦或隱匿其內而犯
    之者。
二、毀越門扇、牆垣或其他安全設備而犯之者。
三、攜帶兇器而犯之者。
四、結夥三人以上而犯之者。
五、乘火災、水災或其他災害之際而犯之者。
六、在車站或埠頭而犯之者。
前項之未遂犯罰之。


司法院資訊處製作；財團法人民間司法改革基金會備份。
